【裁判字號】    97,訴,4934
【裁判日期】    980915
【裁判案由】    偽證
【裁判全文】
臺灣板橋地方法院刑事判決              97年度訴字第4934號
公  訴  人  臺灣板橋地方法院檢察署檢察官
被      告  甲○
上列被告因偽證案件，經檢察官提起公訴（97年度偵字第30044
號），本院判決如下：
    主  文
甲○無罪。
    理  由
一、公訴意旨略以：被告甲○於民國96年8 月2 日，在臺灣板橋
    地方法院檢察署（以下簡稱板橋地檢署）第302 偵查庭內，
    就該署96年度偵字第3383號、第4798號及第5860號案件（以
    下簡稱前案）偵查時，於供前具結就案情有重要關係之事項
    ，虛偽證稱：「范熒的信用卡是鍾齡於某日中午，在臺北
    市某新東陽門口拿給我的，他們買好後，叫我刷卡簽名，鍾
    齡請我吃飯，我在帳單上簽范熒，當時鍾齡跟姓朱的都有
    去，但他們買什麼我不清楚，因為我簽名與信用卡背面字跡
    不符，所以刷卡沒有成功，平日是我與朱玉祥擋住上下車旅
    客，讓鍾齡下手行竊，我每次與他們去行竊最多分到1 千多
    元，最少是幾百塊錢，約從95年12月開始，與鍾齡、高玉芝
    等人共同行竊」等語，惟經板橋地檢署就另案被告鍾齡等人
    所涉竊盜等罪嫌提起公訴，其後於臺灣板橋地方法院96年度
    訴字第3202號案件（以下簡稱本院前案）審理時，甲○竟翻
    異先前其於前案偵查中所為之證詞，改口證稱：伊不曾與鍾
    齡等人一起從事不法作為等語，因認被告甲○涉犯刑法第16
    8 條偽證罪嫌云云。
二、按犯罪事實應依證據認定之，無證據不得認定犯罪事實；又
    不能證明被告犯罪者，應諭知被告無罪之判決，刑事訴訟法
    第154 條第2 項、第301 條第1 項分別定有明文。又事實之
    認定，應憑證據，如未能發現相當證據，或證據不足以證明
    ，自不能以推測或擬制之方法，為裁判基礎。再者，認定不
    利於被告之事實，須依積極證據，苟積極證據不足為不利於
    被告事實認定時，即應為有利於被告之認定，更不必有何有
    利之證據；而所謂「積極證據足以為不利被告事實之認定」
    係指據為訴訟上證明之全盤證據資料，在客觀上已達於通常
    一般之人均不致於有所懷疑，而得確信被告確曾犯罪之程度
    ，若未達到此一程度，而有合理懷疑之存在時，即無從為有
    罪之認定，最高法院40年台上字第86號、30年上字第816 號
    及70年台上字第4986號判例可資參照。
三、本件公訴人認被告甲○涉有上開罪嫌，無非係以被告甲○於
    本案偵查中自白其先前於96年8 月2 日前案偵查中所為之證
    詞虛偽不實，並有板橋地檢署96年度偵字第3383號、第4798
    號及第5860號案件於96年8 月2 日訊問筆錄及證人結文各1
    份、本院前案於97年4 月3 日審判筆錄、證人結文各1 份及
    本院前案刑事判決書1 份為主要論據。訊據被告堅決否認有
    上開偽證之犯行，辯稱：係鍾齡於前案審判時要伊作偽證，
    事實上伊於前案偵查中所證述之情節才實在等語。
四、經查：
（一）被告甲○於警詢時已明確供稱：於95年11月4 日伊跟鍾齡
      、高玉芝一起去逛街，後來到了板橋遠東百貨公司，他們
      兩人說要買手錶，於是伊就跟他們上樓，到了一個賣手錶
      的專櫃，鍾齡、高玉芝就開始挑選手錶，他們挑選完後，
      鍾齡拿一張信用卡請伊幫他結帳，他說信用卡是他親戚的
      ，事後他還給伊1千元說要請伊吃飯，感謝伊幫他刷卡，
      第一銀行信用卡持卡人「范熒柏」，於95年11月4 日中午
      11 時至12時許共4張簽帳單上之簽名是伊簽署的等語；此
      間於偵查中又具結證稱：范熒柏的信用卡是鍾齡拿給伊的
      ，他們買好後，叫伊刷卡簽名，鍾齡說卡是他叔叔的，伊
      知道係盜刷他人信用卡等語，所言互核大致相符，並有被
      告甲○偽造「范熒」簽名之信用卡簽帳單影本4 張附卷
      可資為憑，是被告甲○嗣於本院前案97年4月3日審理時翻
      異前詞，始改口辯稱：伊並未盜刷范熒之信用卡云云，
      無非一時迴護另案被告鍾齡、高玉芝及為脫免自身刑責之
      詞，不足採信，就此而言，本院前案之上訴審（即臺灣高
      等法院97年度上訴字第4702號）判決亦同此認定，以被告
      先前於前案警詢時及偵查時所供述之情節，要與事實相符
      ，進而判處另案被告鍾齡、高玉芝此部分構成共同犯行使
      偽造文書罪，各處有期徒刑6月，均減刑為有期徒刑3月確
      定一節，有臺灣高等法院97年度上訴字第4702號刑事判決
      1 份在卷可按，是被告甲○辯稱其並未於前案偵查中作偽
      證，而係於法院時作偽證一事，尚屬有據，堪值採信。
（二）此外，被告甲○於警詢時亦明確供稱：於96年1 月3 日9
      時許，伊跟鍾齡、朱玉祥等3 人在樹林火車站上車，是搭
      乘莒光號的火車，在火車經過板橋後在台北車站停車讓乘
      客下車時，趁旅客擁擠亂成一團時，由鍾齡下手扒竊上車
      旅客的財物，伊跟在鍾齡後面下車，朱玉祥最後下車，扒
      竊得手後，鍾齡先放在他手上拿著的夾克口袋中，一直到
      新東陽西門門市時，鍾齡才將竊得之台北富邦銀行信用卡
      （卡號：0000000000000000）拿給伊，伊跟鍾齡、朱玉祥
      一起進去新東陽購買物品，由伊出示信用卡簽名結帳，簽
      名完後店員跟伊說簽名不像，伊就把卡片要回來，取消購
      物離開，平常都是伊跟朱玉祥負責擋住上下車的旅客讓鍾
      齡下手行竊的，但是1 月3 日因為旅客很多不用掩護，鍾
      齡直接下手行竊等語；此間於偵查中復具結證稱：「（提
      示96偵3383卷二頁26，即偵二卷，頁14，檢察官問：你供
      稱平日是你與朱玉祥擋住上下車旅客，讓鍾齡下手行竊，
      但是96年1 月3 日旅客很多，鍾齡直接下手行竊，是否如
      此？）是。」、「（檢察官問：96年1 月3 日竊得物品如
      何分配？）我每次與他們去行竊最多分到1 千多元，最少
      是幾百塊錢。我與鍾齡、高玉芝等人共同行竊歷時約1 年
      左右，是從95年12月開始。」等語，不僅先後所述之情節
      大致相當，且被害人即上開台北富邦銀行信用卡所有人歐
      陽雄傑於警詢時亦明確指證：於96年1 月3 日11時5 分許
      ，伊在台北火車站要坐火車時，發現伊的皮包被不明人士
      扒走，皮包內有身分證、富邦信用卡、榮民證、健保卡、
      汽車駕照、第一銀行提款卡、鹿信提款卡及現金新臺幣1
      萬3 千元等語，並有該信用卡遭盜刷交易明細表影本附卷
      可稽，是被告甲○於本院前案97年4 月3 日審理時始改口
      證稱：伊於94年中風半身不遂，未曾與鍾齡及高玉芝一起
      在火車站或火車上從事不法行為云云，顯係片面袒護另案
      被告鍾齡、高玉芝及為脫免自身刑責之詞，亦難憑採信。
（三）至被告甲○雖於本案偵查中及第1 次準備程序時自白於前
      案偵查中作偽證之犯行，惟被告甲○於本案偵查中就何以
      於前案偵查中作偽證之原因，係明確供稱：這都是鍾齡叫
      伊這樣子講的，實際上是伊在喝茶，高玉芝說鍾齡叫伊過
      去，伊過去後，就隨便簽名，亂簽一通，伊也不知道他們
      到底要買什麼；伊承認之前在地檢署開庭時說的都是謊話
      ，伊當時說的都不是實話，是鍾齡要伊這樣子說的云云，
      一再明確指述係另案被告鍾齡唆其作偽證，惟被告甲○於
      前案偵查中既係指述其與鍾齡等人共犯竊盜、偽造文書及
      詐欺取財之罪，則另案被告鍾齡豈有可能教唆被告甲○指
      證其本身涉犯上開罪名？是被告甲○所為於前案偵查中作
      偽證之自白，顯與一般常情有違，實不足為採。
五、綜上所述，被告甲○於96年8 月2 日板橋地檢署96年度偵字
    第3383號、第4798號及第5860號案件偵查中，經供前具結後
    所為上開公訴意旨指出之相關證詞，要與事實相符，並無任
    何虛偽不實之可言，此部分並不成立偽證罪，至為明確。此
    外，本件復查無其他積極證據足認被告確有上開公訴人所指
    偽證之犯行，既不能證明被告犯罪，則揆諸前開法條之規定
    ，自應為被告無罪之諭知。至被告甲○涉嫌於97年4 月3 日
    本院96年度訴字第3202號案件審理時，於供前具結就案情有
    重要關係之事項為虛偽不實證詞，進而構成偽證罪之部分，
    則未經起訴，本院自無從審酌，應另由檢察官依法偵辦，末
    此敘明。
據上論斷，應依刑事訴訟法第301 條第1 項前段，判決如主文。
本案經檢察官黃明絹到庭執行職務。
中    華    民    國    98    年    9     月    15    日
                   刑事第十八庭
                         審判長法  官  汪怡君
                               法  官  楊筑婷
                               法  官  楊仲農
上列正本證明與原本無異。
如不服本判決，應於判決送達後10日內敘明上訴理由，向本院提
出上訴狀 (應附繕本)，上訴於臺灣高等法院。其未敘述上訴理
由者，應於上訴期間屆滿後20日內向本院補提理由書「切勿逕送
上級法院」。
                               書記官  陳香君
中    華    民    國    98    年    9     月    16    日


司法院資訊處製作；財團法人民間司法改革基金會備份。
